【裁判字號】    90,易,3519
【裁判日期】    901228
【裁判案由】    侵占
【裁判全文】
台灣板橋地方法院刑事判決                          九十年度易字第三五一九號
    公  訴  人  台灣板橋地方法院檢察署檢察官
    被      告  乙○○
右列被告因業務侵占案件，經檢察官提起公訴（九十年度偵字第一三六九七號），本
院判決如左：
    主  文
乙○○意圖為自己不法之所有，而侵占對於業務上所持有之物，累犯，處有期徒刑捌
月。
    事  實
一、乙○○前於民國（下同）八十四年間因賭博案件，經本院判處有期徒刑四月確定
    ，並於八十四年九月十九日易科罰金執行完畢；復於八十五年間同因賭博案件，
    經台灣台北地方法院判處有期徒刑三月，上訴台灣高等法院撤銷第一審判決，改
    判處有期徒刑三月確定，於八十七年三月十六日易科罰金執行完畢。猶不知悔改
    ，緣於八十八年七月一日在台北縣中和市○○路三九四號「揚翔企業有限公司」
    （下稱揚翔公司）擔任業務員乙職，主要負責台北縣土城市地區送貨兼收貨款之
    業務，為從事業務之人。詎因之前因賭博案件向他人借貸繳交易科罰金，而無錢
    償還，竟意圖為自己不法之所有（起訴書誤為係基於概括之犯意），先後於八十
    八年八月一日至同年月四日止，向位於台北縣土城市○○路、金城路、雙十路、
    明德路、四川路、廣福路、學府路、廣明街、立德路及青雲路等處之客戶所收取
    之貨款共計新台幣（下同）五萬五千八百二十八元（詳如附表所示）。嗣於同年
    八月四日乙○○將上開業務上所持有之貨款五萬五千八百二十八元，挪用至繳納
    其向他人借貸之上，而予以侵吞入己。
二、案經被害人揚翔公司訴請台灣板橋地方法院檢察署檢察官偵查起訴。
    理  由
一、訊據被告乙○○對於上述時、地將所收取之貨款予以侵占，並用以償還其所積欠
    向他人借貸繳交賭博案件易科罰金之事實坦承不諱；惟辯稱：伊僅有侵占三萬餘
    元云云。經查：上開事實，業據告訴代表人甲○○於警訊及本院審理時指訴綦詳
    ，復有被告簽立之本票、催告函、應收帳款明細表影本在卷可稽。再告訴代表人
    甲○○亦陳稱：被告向客戶收取之帳單並未繳回公司，且迄今已有多年根本無法
    查證有客戶未繳交貨款之情形；況被告亦自承向客戶收帳之帳單業已丟棄。又依
    客觀情形而論，被告於八十八年八月四日即已侵占貨款未返回公司，揚翔公司必
    定委請其他業務人員向客戶一一查證貨款收取之情形，故告訴人揚翔公司於偵查
    中提出如附表所示，以資證明被告侵占貨款之金額總計為五萬五千八百二十八元
    ，自為真實。從而被告所辯僅侵占三萬餘元乙節，要屬飾卸之詞，委無可採。罪
    證明確，被告犯行洵堪認定。
二、核被告所為，係犯刑法第三百三十六條第二項之業務侵占罪。至公訴人認被告係
    基於概括之犯意，為連續犯，顯有未洽，併予敘明。末查；被告有多次賭博之犯
    行，最近一次為八十五間經台灣台北地方法院判處有期徒刑三月，上訴台灣高等
    法院撤銷第一審判決，改判處有期徒刑三月確定，並於八十七年三月十六日易科
    罰金執行完畢（詳如事實欄所載），此有台灣高等法院檢察署刑案紀錄簡覆表在
    卷可徵。其於有期徒刑執行完畢後五年內再犯有期徒刑以上刑之本罪，為累犯，
    應加重其刑。爰審酌被告之品行、智識程度及被告因急用錢始為本件犯行，侵占
    之金額有五萬餘元，所生危害尚非重大以及被告犯罪後之態度等一切情狀，量處
    如主文所示之刑，以示懲儆。
據上論斷，應依刑事訴訟法第二百九十九條第一項前段，刑法第三百三十六條第二項
、第四十七條，罰金罰鍰提高標準條例第一條前段，判決如主文。
本案經檢察官余若凡到庭執行職務
中      華      民      國       九十       年    十二    月   二十八   日
                                      台灣板橋地方法院刑事第二庭
                                          法  官  潘  長  生
右正本證明與原本無異
如不服本判決應於送達後十日內向本院提出上訴狀
                                          書記官  王  增  華
中      華      民      國      九十一      年     一     月     三     日
附錄本案論罪科刑法條全文：
刑法第三百三十六條：
對於公務上或因公益所持有之物，犯前條第一項之罪者，處一年以上七年以下有期徒
刑，得併科五千元以下罰金。
對於業務上所持有之物，犯前條第一項之罪者，處六月以上五年以下有期徒刑，得併
科三千元以下罰金。
前二項之未遂犯罰之。


司法院資訊處製作；財團法人民間司法改革基金會備份。
